臺灣臺南地方法院新市簡易庭民事簡易判決
111年度新簡字第6號
原      告  徐嘉宏  
被      告  蔣立貴  

上列當事人間請求損害賠償(交通)事件，經本院於民國111年4月
12日言詞辯論終結，判決如下：
    主      文
被告應給付原告新臺幣149,278元，及自民國110年12月10日起至
清償日止，按週年利率百分之5計算之利息。
訴訟費用新臺幣1,770元，由被告負擔新臺幣1,560元，餘由原告
負擔。
本判決原告勝訴部分得假執行。
原告其餘之訴及假執行之聲請均駁回。
    事實及理由
一、被告經合法通知，無正當理由，未於最後言詞辯論期日到場
    ，核無民事訴訟法第386條各款所列情形，爰依原告之聲請
    ，由其一造辯論而為判決。
二、原告起訴主張：
  ㈠被告於民國110年6月22日10時34分許，騎乘車牌號碼000-000
    號普通重型機車，行經臺南市永康區中山東路與振興路路口
    處，因違規跨越分向限制線左轉之過失，撞擊原告所騎乘之
    車牌號碼000-0000號普通重型機車（下稱系爭機車），致原
    告受有左側第五趾趾骨開放性骨折、左側鎖骨骨折等傷害，
    系爭機車亦受損。原告因上開傷害就醫接受手術治療，須休
    養3個月，而原告每月薪資為新臺幣（下同）24,000元，因
    此受有無法工作之損失72,000元，另支出系爭機車維修費用
    37,410元，又系爭車禍造成原告左側鎖骨骨折、左側第五趾
    趾骨開放性骨折，1年後左側鎖骨還需開刀取出鋼釘，原告
    受有相當精神上痛苦，故請求精神慰撫金6萬元。爰依民法
    第184條第1項前段、第2項、第191條之2規定，提起本件訴
    訟，請求被告賠償169,410元。
  ㈡並聲明：
　⒈被告應給付原告169,410元，及自起訴狀繕本送達翌日起至清
    償日止，按週年利率5％計算之利息。
　⒉願供擔保，請准宣告假執行。
三、被告雖未於最後言詞辯論期日到場，惟曾到庭抗辯：希望等
    鑑定結果出來後再進行審理。並聲明：原告之訴駁回。
四、本院得心證之理由:
  ㈠按因故意或過失，不法侵害他人之權利者，負損害賠償責任
    ；汽車、機車或其他非依軌道行駛之動力車輛，在使用中加
    損害於他人者，駕駛人應賠償因此所生之損害，民法第184
    條第1項前段、第191條之2前段分別定有明文。又不法侵害
    他人之身體或健康者，對於被害人因此喪失或減少勞動能力
    或增加生活上之需要時，應負損害賠償責任；不法侵害他人
    之身體、健康、名譽、自由、信用、隱私、貞操，或不法侵
    害其他人格法益而情節重大者，被害人雖非財產上之損害，
    亦得請求賠償相當之金額，民法第193條第1項、第195條第1
    項前段亦分別定有明文。經查：被告於上開時、地，騎乘車
    牌號碼000-000號普通重型機車，沿臺南市永康區中山東路
    由南往北方向直行，行經該路與振興路路口處前，在劃設有
    分向限制線（雙黃線）之路段，違規跨越分向限制線往左迴
    轉，適原告騎乘系爭機車沿中山東路由北往南方向直行至上
    開地點，閃避不及，兩車遂發生碰撞，致原告左側第五趾趾
    骨開放性骨折、左側鎖骨骨折等傷害，其所有之系爭機車亦
    受損，被告之機車則再撞擊訴外人林弘彬駕駛在該處停等紅
    燈之車牌號碼000-0000號自用小客車等情，有原告提出之奇
    美醫療財團法人奇美醫院（下稱奇美醫院）診斷證明書、臺
    南市政府警察局永康分局道路交通事故當事人登記聯單、道
    路交通事故初步分析研判表、道路交通事故現場圖、現場照
    片、臺南市車輛行車事故鑑定會南鑑0000000案鑑定意見書
    、系爭機車行車執照等件在卷可稽（新司簡調卷17、23-32
    頁、本院卷第27-31、37頁），並經本院依職權調取系爭交
    通事故卷核閱無誤，此部分事實堪以認定。又系爭車禍因被
    告騎乘普通重型機車，車陣中跨越分向限制線，駛入來車道
    ，為肇事原因；原告無肇事因素；林弘彬亦無肇事因素，此
    有上開臺南市車輛行車事故鑑定會南鑑0000000案鑑定意見
    書可佐。是被告對於系爭車禍之發生，顯有過失，且其過失
    行為與原告受傷及系爭機車受損之結果具相當因果關係甚明
    。準此，被告應負侵權行為損害賠償責任，堪以認定。
  ㈡茲就原告請求之細目，詳述如下：
　⒈工作損失72,000元部分：
　　原告主張其因系爭車禍受有上開傷害，依診斷證明書記載須
    休養3個月而無法工作，其每月薪資為24,000元，受有工作
    損失72,000元，並提出奇美醫院診斷證明書、勞工保險被保
    險人投保資料表為證（新司簡調卷第17-20頁）。依上開診
    斷證明書所載：原告於110年6月22日由急診入院，於同日行
    左側鎖骨骨折鋼鈑內固定復位手術治療，左側第五趾趾骨骨
    折清創縫合手術及鋼釘內固定復位手術治療，於同年月25日
    出院，宜門診追蹤治療，需專人看護1個月，復健休養3個月
    等語，堪認原告因系爭車禍所受之傷勢，需休養而無法工作
    之期間為3個月。又原告於車禍發生時任職於東華汽車材料
    行，月薪為24,000元，有原告之勞工保險被保險人投保資料
    表附卷可憑。依此，原告於休養期間受有工作損失為72,000
    元，是原告此部分之請求，應屬有據。
　⒉系爭機車維修費37,410元部分：
　　按不法毀損他人之物者，被害人得請求賠償其物因毀損所減
    少之價額；負損害賠償責任者，除法律另有規定或契約另有
    訂定外，應回復他方損害發生前之原狀；債權人得請求支付
    回復原狀所必要之費用，以代回復原狀，民法第196條、第2
    13條第1項、第3項分別定有明文。另依民法第196條請求賠
    償物被毀損所減少之價額，得以修復費用為估定之標準，但
    以必要者為限。例如：修理材料以新品換舊品，應予折舊（
    最高法院77年5月17日第9次民事庭會議決議參照）。經查：
    原告主張系爭機車維修費用為37,410元，經核其維修之項目
    均屬零件費用，有維修估價單在卷可憑（新司簡調卷第21頁
    ），本件原告以修理費作為損害賠償之依據時，自應將零件
    折舊部分予以扣除，始為合理。而依行政院所頒固定資產耐
    用年數表及固定資產折舊率表，機械腳踏車之耐用年數為3
    年，依平均法每年折舊率為3分之1，並參酌營利事業所得稅
    查核準則第95條第6項「固定資產提列折舊採用平均法者，
    以1年為計算單位，其使用期間未滿1年者，按實際使用之月
    數相當於全年之比例計算之，不滿1月者，以1月計」之規定
    。又系爭機車為109年5月間出廠，有系爭機車行車執照在卷
    可按（本院卷第37頁），至110年6月22日發生系爭車禍時，
    使用約1年1個月，本院依平均法計算折舊，扣除折舊後之維
    修費用應為27,278元【計算方式：1.殘價＝取得成本÷(耐用
    年數＋1)即37,410÷(3+1)≒9,353（小數點以下四捨五入）；2
    .折舊額＝(取得成本－殘價)×1/（耐用年數）×（使用年數）
    即(37,410－9,353)×1/3×（1+1/12）≒10,132（小數點以下四
    捨五入）；3.扣除折舊後價值＝（新品取得成本－折舊額）即
    37,410－10,132＝27,278】。
　⒊精神慰撫金6萬元部分：
    按慰撫金之核給標準，應斟酌雙方身分、地位及經濟狀況及
    其他各種情形核定之（最高法院76年台上字第1908號判例要
    旨參照）。本件原告因系爭車禍受有左側第五趾趾骨開放性
    骨折、左側鎖骨骨折等傷害，已如前述，而原告為大學畢業
    ，目前從事外送員工作，每月收入約24,000元，未婚，108
    、109年度課稅所得收入分別為885,166元、732,941元，名
    下有機車1輛之財產；被告為五專畢業，未婚，108、109年
    度課稅所得收入分別為60,943元、94,244元，名下無財產等
    情，業據原告陳明在卷，並有本院依職權調閱之被告個人戶
    籍資料查詢結果、兩造稅務電子閘門財產所得調件明細表在
    卷可憑。本院審酌原告經此侵權行為所受之精神上痛苦、對
    於生活秩序之影響程度，及被告行為之手段、態樣，以及兩
    造之身分、地位、教育程度、家庭經濟狀況等一切情狀，因
    而認原告主張非財產上損害之精神慰撫金6萬元尚屬過高，
    應以5萬元為允當。
五、綜上，原告依據侵權行為之法律關係，請求被告給付149,27
    8元（即工作損失72,000元+系爭機車維修費27,278元+精神
    慰撫金5萬元），及自起訴狀繕本送達翌日即110年12月10日
    起至清償日止，按週年利率5％計算之利息，為有理由，應予
    准許；逾此部分之請求，為無理由，應予駁回。
六、按各當事人一部勝訴、一部敗訴者，其訴訟費用，由法院酌
    量情形，命兩造以比例分擔或命一造負擔，或命兩造各自負
    擔其支出之訴訟費用；法院為終局判決時，應依職權為訴訟
    費用之裁判，民事訴訟法第79條、第87條第1項分別定有明
    文。查本件訴訟費用為1,770元（即第一審裁判費），本院
    審酌兩造勝、敗訴之比例等情，認應由被告負擔1,560元，
    餘由原告負擔，較為合理。
七、本判決原告勝訴部分，係就民事訴訟法第427條規定適用簡
    易程序所為被告敗訴之判決，依同法第436條第2項準用第38
    9條第1項第3款規定，應依職權宣告假執行。原告就此部分
    聲明願供擔保聲請宣告假執行，核無必要。至原告敗訴部分
    ，其假執行之聲請失所附麗，應予駁回。
八、結論：本件原告之訴為一部有理由、一部無理由。爰依民事
    訴訟法第436條第2項、第385條第1項前段、第79條、第87條
    第1項、第389條第1項第3款，判決如主文。
中　　華　　民　　國　　111 　年　　4 　　月　　29　　日
                    新市簡易庭  法  官  曾仁勇
以上正本係照原本作成。
如不服本判決，應於判決送達後20日內，向本院提出上訴狀並表
明上訴理由，如於本判決宣示後送達前提起上訴者，應於判決送
達後20日內補提上訴理由書（須附繕本）。
如委任律師提起上訴者，應一併繳納上訴審裁判費。          
 
中　　華　　民　　國　　111 　年　　4 　　月　　29　　日
                                書記官  吳佩芬